臺灣臺北地方法院民事判決
111年度簡上字第244號
上  訴  人  金亞倫（原名：萬益源）

訴訟代理人  黃當庭律師
被  上訴人  孫紀瀛  

訴訟代理人  翁國彥律師
複  代理人  林旭峰律師
上列當事人間請求債務不履行損害賠償事件，上訴人對於中華民
國110年12月30日本院臺北簡易庭109年度北簡字第18969號第一
審判決提起上訴，本院於民國111年9月29日言詞辯論終結，判決
如下：
    主      文
上訴駁回。
第二審訴訟費用由上訴人負擔。
    事實及理由
一、上訴人起訴及於本院主張略以：被上訴人與訴外人孫紀美為
    姊妹關係，於民國91年11月18日分別以買賣為原因登記為門
    牌號碼臺北市○○區○○街000號7樓之2、7樓之1號房屋（下逕
    以樓層稱之）所有權人，並將該二房屋及露台打通使用。嗣
    被上訴人為出售7樓之1號房屋，乃自行將屋內分戶牆以木板
    回隔、露台以南方松隔開，並於99年4月15日與伊簽訂不動
    產買賣契約（下稱系爭買賣契約），將7樓之2房屋以新臺幣
    （下同）875萬元出售予伊，雙方並於同年6月18日完成所有
    權移轉登記。惟伊於107年間與孫紀美間發生漏水糾紛涉訟
    時，始發覺該二房屋間之分戶牆僅有木板隔間，而非鋼筋混
    凝土牆，且該隔間也未依建物量成果圖為直線設置，而係一
    凸字形（下稱系爭隔間瑕疵）；與他戶露台間亦未設置磚牆
    而僅有南方松作為區隔（下稱系爭露台瑕疵，與系爭隔間瑕
    疵合稱系爭分戶牆瑕疵），上開瑕疵均影響7樓之2房屋之使
    用效用及交易價值，被上訴人未於系爭買賣契約中如實說明
    ，復未曾將系爭分戶牆瑕疵告知伊，致伊於不知系爭分戶牆
    瑕疵而仍為購買，被上訴人自應負擔不完全給付之債務不履
    行責任，賠償伊回復分戶牆之費用9萬0,700元、為回復分戶
    牆所支出之裝潢拆除暨回復費用38萬2,100元，爰依民法第2
    27條第1項及第2項規定提起本件訴訟，請求被上訴人給付47
    萬2,800元本息等語。
二、被上訴人則以：伊於99年1月間委託仲介出售7樓之2房屋，
    原先目標售價為895萬元，並於「契約書內容更改附表」（
    下稱1月22日附表）內容註明「隔間牆及中島廚具之移除由
    賣方處理。若買方另有協議或留置需求，得再協商」。上訴
    人於同年4月5日透過仲介公司開價850萬元，伊考量房屋隔
    間牆確與一般物件有異，遂與仲介公司另再簽署一次「契約
    書內容更改附表」（下稱4月13日附表），內容註明：「(1)
    隔間牆之回隔義務由現有承購人負責。(2)需隔回時，務於3
    個月前通知7樓之1屋主」，同意降價20萬元以換取買方即上
    訴人自行處理二屋隔間牆之問題，雙方乃於同年月15日簽署
    系爭買賣契約，以875萬元出售上訴人7樓之2房屋。兩造復
    於同年6月25日簽署同意書（下稱系爭同意書），內容載明
    ：「立書人：萬益源（買方）孫紀瀛（賣方）雙方於民國99
    年4月15日…簽訂一不動產買賣契約…本約不動產與文昌街316
    號7樓之1目前無隔間牆，僅以廚具及廚櫃裝設位置劃分使用
    範圍。買方知悉且同意日後本約房屋或文昌街316號7樓之1
    出售時，負責依使用執照圖說所載位置回復隔間牆。本隔間
    牆回復所需費用概由買方負擔。如有一方欲回復隔間牆時亦
    同，惟應於二個月前通知他方」，均足證上訴人明知前述降
    價原因且該二房屋間並未設置隔間牆等事實，更約定應由上
    訴人負擔回復隔間牆之義務。況證人即上訴人房仲鄭雅之、
    被上訴人房仲閻珍均於原審到庭證述當時有將該二房屋分戶
    牆狀況告知上訴人，自不容上訴人嗣後空言否認。又系爭買
    賣契約約定係以現況交屋，而上訴人主張之系爭分戶牆瑕疵
    於契約成立時即存在，則被上訴人將符合現況之7樓之2房屋
    交付予上訴人，即屬依債之本旨而為交付，不構成不完全給
    付等語。
三、原審就上訴人之請求，為上訴人全部敗訴之判決，上訴人不
    服，提起全部上訴，並聲明：（一）原判決廢棄；（二）被
    上訴人應給付上訴人47萬2,800元，及自109年7月23日起至
    清償日止，按週年利率5％計算之利息。被上訴人則為答辯聲
    明：上訴駁回。
四、上訴人主張被上訴人原為7樓之2房屋所有人，於99年4月15
    日與上訴人簽訂系爭買賣契約，將7樓之2以875萬元出售予
    上訴人，並於同年6月18日完成所有權移轉登記；7樓之2房
    屋與鄰屋即7樓之1房屋間，屋內僅有木板牆區隔而未設置鋼
    筋混凝土材質分戶牆等情，業據其提出系爭買賣契約書、土
    地及建物登記謄本在卷可證（見原審卷第23-51頁），且為
    被上訴人所不爭執（見本院卷第125-126頁），應堪信為真
    實。
五、得心證之理由
　　上訴人主張被上訴人未曾告知系爭分戶牆瑕疵，致其於不知
    情之下買受7樓之2房屋，現受有必須拆除現有裝潢、回復分
    戶牆並再為裝潢等費用損害等語，為被上訴人所否認，並以
    前詞置辯。茲就本件爭點及本院判斷分述如下：
（一）上訴人於簽訂系爭買賣契約當時即已知悉系爭隔間瑕疵存
      在，是上訴人於本件主張被上訴人未曾主動告知上開瑕疵
      而構成不完全給付等語，並不足採：
　　1.按當事人主張有利於己之事實者，就其事實有舉證之責任
      ，民事訴訟法第277條前段定有明文。又買賣標的物如係
      特定物，於契約成立前已發生瑕疵，倘出賣人於締約時因
      故意或過失未告知該瑕疵於買受人，而買受人不知有瑕疵
      仍為購買者，則出賣人所為給付之內容不符合債務本旨，
      自負不完全給付之債務不履行責任（最高法院103年度台
      上字第2631號判決意旨參照）。本件上訴人主張被上訴人
      於簽訂系爭買賣契約時未告知系爭分戶牆瑕疵，迄至107
      年間始自行發覺，被上訴人對此應負不完全給付之賠償責
      任等情，依前揭說明，上訴人自應先就被上訴人於締約時
      確未告知上訴人系爭分戶牆瑕疵一節負舉證之責。
　　2.經查，證人閻珍於原審到庭證稱：上訴人在購買7樓之2房
      屋前有親自到現場看屋，交易當時7樓之2房屋與隔壁戶（
      按即7樓之1房屋）間有區隔，前段有隔壁戶推過來木作的
      格牆，我們帶看客人有做紀錄，每個客人都會告知牆面狀
      況，我也告知過上訴人經紀人即鄭雅之，我都會說因為原
      屋主是姐妹關係所以鞋櫃會分別做得比較深，各推過來一
      些，我每組客人都會講，包括原告等語（見原審卷第342-
      343頁），核與證人鄭雅之證稱：我帶看7樓之2房屋時，
      現場有隔間，材質我不是很瞭解，通常解釋這部分是由閻
      珍解釋（問：賣方或賣方經紀人有無曾經告訴買方或證人
      ，由買方負擔回復分戶牆之隔間義務？）當初就分戶牆部
      分，有如閻珍所證稱原屋主是姊妹關係，分戶牆有一部分
      是隔壁推過來，賣方有一部分推到隔壁去的情形等語（見
      原審卷第344-345頁）一致，是其等證述應屬可採，堪認
      上訴人於購買7樓之2房屋當時，被上訴人委託之房仲閻珍
      確已將7樓之2房屋與隔壁戶僅有木作隔間，且牆面有互推
      、並非直線區隔分戶之系爭隔間瑕疵告知原告。且自閻珍
      於99年4月8日製作之7樓之2房屋銷售報告書記載：「（二
      ）綜合客戶意見：…4.隔間牆工程施作，會影響現有裝潢
      （包括中島本身、現有整面廚櫃、地磚等）…（五）"希望
      "買方狀況：…17.萬先生…前後看屋四次，其中丈量室內尺
      寸2次（帶裝潢設計師），討論改室內裝潢（包括中島本
      身、現有整面廚櫃、地磚）等事宜，收斡820萬，斡旋條
      見內容如書面，斡旋期至4/15日」等情（見原審卷第399-
      405頁）觀之，上訴人既於買受房屋前已偕同裝潢設計師
      至7樓之2房屋丈量現場尺寸，並進而討論當時即位於隔間
      牆上之該面廚櫃改裝事宜，則斯時勢必具體論究二戶隔間
      牆之材質及屋內具體範圍，上訴人自難對於7樓之2房屋當
      時即存在系爭隔間瑕疵一節諉為不知，益徵閻珍證稱確有
      將系爭隔間瑕疵告知上訴人等語為可信。上訴人空言否認
      上情，並主張依當時現場照片無法單純自外觀判斷隔間牆
      材質是木板或鋼筋混凝土，且究係直線設置或凸字形互推
      等語，自非可採。
　　3.次查，被上訴人於99年1月22日原係以目標價格895萬元委
      託仲介出售7樓之2房屋，並約定由被上訴人負責回復隔間
      牆及移除中島廚具，上訴人則於99年4月5日書立承購要約
      書，支付斡旋金並出價850萬元，嗣被上訴人於同年月13
      日下修委託售價為875萬元且將隔間牆之回隔義務改由買
      方負擔，兩造乃於99年4月15日簽署系爭買賣契約並合意
      價金為875萬元等情，此有1月22日及4月13日附表、該承
      購要約書及系爭買賣契約在卷可佐（見原審卷第27-35、1
      11-119頁），由前開議價過程觀之，堪認被上訴人主張其
      於出售7樓之2房屋當時係藉由降價20萬元以換取由上訴人
      自行處理隔間牆問題等語，與常情無違，應可採信。反之
      ，上訴人迄今則未曾對於當時何以接受較其出價為高之87
      5萬元價金一節為任何解釋，益徵被上訴人前揭主張為真
      。況上訴人嗣於同年6月25日與被上訴人簽立系爭同意書
      ，確認7樓之2房屋現狀並無隔間牆而僅以廚具及廚櫃裝設
      位置劃分二戶使用範圍，日後應由上訴人負責回復隔間牆
      （見本院卷第67頁），益證上訴人非但於買賣當時即已知
      悉系爭隔間瑕疵存在，更與被上訴人約定應由其負回復隔
      間牆義務。上訴人雖否認前開1月22日、4月13日附表及系
      爭同意書之形式上真正性，惟前開附表既經文書製作人即
      被上訴人與閻珍提出並確認為其等所製作無誤（見原審卷
      第107、343、353頁），則前開附表自無形式證據力之欠
      缺；而系爭同意書上之上訴人簽名，亦經本院於準備程序
      當庭勘驗認與系爭買賣契約上之上訴人簽名筆劃、角度、
      格局等書寫習慣相符，並令兩造表示意見為辯論（見本院
      卷第73頁），足認系爭同意書亦為上訴人所親自簽署，上
      訴人空言否認前開證據之形式上真正，並不足採。上訴人
      雖又主張系爭同意書既係在簽訂系爭買賣契約後所簽署，
      反可證明被上訴人於締約當時並未告知系爭隔間瑕疵等語
      ，然若被上訴人係於締約後始告知系爭隔間瑕疵存在，按
      理即應約定由被上訴人負擔修補、回復系爭隔間瑕疵，或
      是逕自7樓之2房屋價金中扣抵、減價為是，殊無可能再約
      定由買受人即上訴人自行負擔回復隔間牆義務，是上訴人
      此部分主張，顯不可採。
　　4.況查，上訴人於另案與孫紀美間請求修復漏水事件中陳稱
      其於99年間曾為7樓之2房屋之室內裝修，當時拆除與7樓
      之1房屋相鄰處之木櫃，拆除前該木櫃與牆面為一平面，
      拆除後牆面呈現凹字形，拆除木櫃後於該位置放置沙發，
      嗣於105年間改裝壁掛電視等情，此有上訴人另案110年5
      月24日陳報狀在卷可參（見原審卷第185頁），與其本件
      主張係於107年間始發現系爭隔間瑕疵（見原審卷第13、2
      87頁），前後不相一致，益徵其主張被上訴人始終未告知
      系爭隔間瑕疵等語，確屬有疑。
　　5.依上開事證所示，被上訴人於簽訂系爭買賣契約時既已告
      知上訴人系爭隔間瑕疵，兩造復約定應由上訴人負擔回復
      隔間牆之義務，是上訴人主張本件被上訴人未告知系爭隔
      間瑕疵，係可歸責於被上訴人事由致系爭買賣契約有不完
      全給付等情，即非有據。上訴人請求被上訴人對此應負債
      務不履行之賠償責任，自難准許。
（二）至於系爭露台瑕疵部分，觀諸上訴人所提出之露台現場照
      片所示，7樓之2房屋露台與鄰戶是否設有磚牆用以分隔、
      分戶，為一般人以肉眼目視即可得知（見原審卷第59-63
      頁），且上訴人於購買7樓之2房屋前即多次前往現場並偕
      同裝潢設計師測量，已如前述，則其對於肉眼可見之露台
      並未設有磚牆用以與7樓之1房屋區隔一節，事後諉稱不知
      情，顯與常情有違。況被上訴人斯時既已將系爭隔間瑕疵
      告知上訴人，上訴人並負有嗣後回復隔間牆之義務，殊難
      認被上訴人有何故意隱匿系爭露台瑕疵之必要。職此，難
      認上訴人於買受7樓之2房屋時係不知系爭露台瑕疵而仍為
      購買，上訴人主張此部分被上訴人亦違反告知義務，應負
      不完全給付之債務不履行責任等語，亦非可採。
六、綜上所述，本件上訴人未能舉證被上訴人係可歸責而不告知
    系爭分戶牆瑕疵，致其誤認而仍購買7樓之2房屋，其依民法
    第227條第1項、第2項規定，請求被上訴人賠償47萬2,800元
    本息，為無理由，應予駁回。原審駁回上訴人之請求，核無
    不合。上訴意旨指摘原判決不當，求予廢棄，為無理由，應
    駁回其上訴。
七、本件判決基礎已臻明確，兩造其餘之攻擊防禦方法及訴訟資
    料，經核與判決基礎不生影響，爰不一一論駁，併予敘明。
八、據上論結，本件上訴為無理由。依民事訴訟法第436條之1第
    3項、第449條第1項、第78條，判決如主文。
中　　華　　民　　國　　111 　年　　10　　月　　13　　日
                  民事第二庭  審判長法　官　林鈺琅
　　　　　　　　　　　　　　　　　　法　官　林禎瑩
　　　　　　　　　　　　　　　　　　法　官　郭子彰　
以上正本係照原本作成。
本判決不得上訴。　　　　　　　　　
中　　華　　民　　國　　111 　年　　10　　月　　13　　日
　　　　　　　　　　　　　　　　　　書記官　陳嬿舒